臺灣士林地方法院交通事件裁定　　　　 95年度交聲字第873號
原處分機關　交通部公路總局臺北區監理所基隆監理站
異　議　人
即受處分人　甲○○
上列異議人即受處分人因違反道路交通管理處罰條例案件，對於
交通部公路總局臺北區監理所基隆監理站中華民國95年9 月15日
所為之處分（原處分案號：基監字第裁42-A6I801144號），聲明
異議，本院裁定如下：
    主  文
異議駁回。
    理  由
一、原處分意旨略以：異議人即受處分人甲○○所有之車牌號碼
    KEN-107 號重型機車於92年6 月5 日晚上11時22分，在臺北
    市○○○路與貴陽街口因有「闖紅燈」之違規，經臺北市政
    府警察局萬華分局執勤員警製單舉發之，並於93年8 月26日
    裁決並即寄發裁決書，惟送達紀錄及裁決書均已遺失無法調
    閱，嗣異議人於95年9 月15日到案表示不服，再於95年9 月
    25日函請原舉發單位即臺北市政府警察局萬華分局調查後函
    覆異議人違規屬實，有臺北市政府警察局萬華分局95年10月
    3 日北市警萬分交字第09541004500 號函附卷可稽，因認異
    議人有「駕車行經有燈光號誌管制之交岔路口闖紅燈」之違
    規，遂依道路交通管理處罰條例第9 條前段及違反道路交通
    管理事件統一裁罰基準及處理細則第41條第4 項規定重新裁
    決，並道路交通管理處罰條例第53條第1 項、第63條第1 項
    第3 款（裁決書漏引第3 款，應予補充），處罰鍰新臺幣（
    下同）4,500 元，並記違規點數3 點等語。
二、異議意旨略以：異議人即受處分人並無於前揭時、地行經上
    開路口闖紅燈，並遭交通警察當場開單及簽收罰單之違規事
    實。再者，異議人自始未收到違規罰單及採證照片，嗣因故
    知悉尚有罰單未繳，以電話向原處分機關反應，原處分機關
    皆未予以處理，遲至異議人以書面向原處分機關陳述時，原
    處分機關方於95年9 月15日作出裁決，是亦未經賦予陳述意
    見之機會，爰依法聲明異議云云。
三、異議人固矢口否認於上開時、地有何「駕車行經有燈光號誌
    管制之交岔路口闖紅燈」之違規，惟查：
  1.異議人違規事實已據證人即舉發員警乙○○結稱：當日伊是
    服晚上11時至凌晨3 時的勤務，當時伊沿環河南路往北方向
    行駛，連同伊在內，有3 人在巡邏車上，行經環河南路、貴
    陽街口往北方向是綠燈，伊就看到異議人之機車從貴陽街西
    向北的方向闖紅燈行駛。當時伊就一路尾隨機車要攔檢他，
    直到環河南路及開封街口，該機車遇到紅燈才停下，伊就從
    後面攔下該機車，並告訴駕駛人：「你在剛剛的路口闖紅燈
    」，該駕駛人即稱「有嗎？是我嗎？」，伊跟該駕駛人稱：
    「確定是你」，並要該駕駛人出示駕照、行照以製單告發，
    該駕駛人也未說什麼。當時伊核對行照、駕照均是同一人之
    名字，再依證件資料填載，用掌電列印單子給該駕駛人簽收
    ，該駕駛人有簽收，也有把另外1 張拿走等語（參見本院95
    年12月1 日訊問筆錄第2 頁至第3 頁）。查證人與異議人夙
    無仇怨，復在偽證重典之心理壓力下具結作證，當無刻意誣
    陷異議人，致己身陷偽證重典之理，其上開所證，可堪信憑
    。
  2.又證人固不能當庭確認異議人即上開車號KEN-107 號重型機
    車之駕駛人，惟查：
  (1)證人乙○○已結證稱：「（問：是否可以確定違規的是在庭
    的異議人？）伊當天有跟他拿證件，他有拿證件給伊，伊是
    依照證件填載資料，所以應該是他」、「（問：你拿他什麼
    資料？）行照、駕照」、「（問：行照、駕照是否是他的名
    字，是否是同一個人的名字？）是。」等語。而查，本件「
    掌電攔停」之取締違規方式，其操作流程須正確輸入駕駛人
    的身分證號碼、出生年月日、車號、車種、違規地點等，方
    能依法掣單，證人即舉發警員上開所證，其當場要求該駕駛
    人出示行照及駕照供核對身分，經核對後，確與異議人相符
    ，始據而掣單舉發，堪認屬實。
  (2)再查，行、駕照均為具有個人專屬性之證件，一般不致二種
    證件同時借予他人；且異議人復又自承其駕照、身分證均未
    曾遺失過（參見本院95年12月1 日訊問筆錄第2頁） ，警員
    依照該駕駛人提供2 項證件核對身分、地址後，據實填載並
    製單舉發，核其登載之資料，與異議人之姓名、戶籍地址相
    符，亦有掌電舉發通知單影本1 紙（掌電字第A6I801144 號
    ），以及交通部公路總局臺北區監理所基隆監理站95年11月
    7 日北監基四字第0956301034號函覆異議人所有之KEN-107
    號重型機車車籍地址在卷可憑。堪認該出示行、駕照以供員
    警核查資料並製單舉發之違規駕駛人即係異議人無訛。
  3.綜上所述，異議人上揭所辯，自無足取，異議人確有於上揭
    時、地違規闖紅燈之事實，應堪認定。
四、再查，異議人前揭違規事實於92年6 月9 日經警舉發，嗣經
    原處分機關於93年8 月26日掣開基監字第裁42-A6I801144號
    作出裁決並寄發裁決書，復因上開裁決書及送達紀錄均已遺
    失無法調閱，始又經原處分機關於95年9 月15日以基監字第
    42-A6I801144號裁決書裁決如原處分意旨所示，此有臺北市
    政府警察局92年6 月9 日北市警交大字第A6I801144 號舉發
    違反道路交通管理事件通知單影本及掌電舉發通知單影本各
    1 紙、原處分機關「對違反道路交通管理事件不服裁決聲明
    異議案件移送書」意見欄「二」之說明，以及卷附裁決書1
    紙可憑。原處分機關固已陳明本件早於93年8 月26日即以基
    監字第裁42-A6I801144號裁決書並為送達，惟已查無該裁決
    書之送達紀錄，相關資料復均已遺失無從調閱，則究竟有無
    移送機關所指之93年8 月26日基監字第裁42-A6I801144號裁
    決書成立並對外發生效力，即有疑義。此項事實既不能依卷
    內證據獲得證明，即應認本案裁決日期即卷附交通部公路總
    局臺北區監理所基隆監理站基監字第裁42-A6I801144號裁決
    書所載之95年9 月15日，且為第一次裁決。又按行政罰法第
    27 條 第1 項、第2 項明文規定：「行政罰之裁處權，因3
    年期間之經過而消滅。前項期間，自違反行政法上義務之行
    為終了時起算。但行為之結果發生在後者，自該結果發生時
    起算。」，此規定固然明白揭櫫行政罰裁處之時效期間為3
    年，惟行政罰法第45條第1 項、第2 項亦明白規定：「本法
    施行前違反行政法上義務之行為應受處罰而未經裁處，於本
    法施行後裁處者，除第15條、第16條、第18條第2 項、第20
    條及第22條規定外，均適用之。前項行政罰之裁處權時效，
    自本法施行之日起算」，其立法理由第3 點更明揭：「本法
    施行前違反行政法上義務之行為應受處罰而未經裁處者，於
    本法施行後裁處時，其裁處權時效，除非個別行政法律另有
    規定，依其規定外，均自本法施行之日起算。至於有關時效
    期間之規定，自仍適用本法」；參以94年8 月8 日行政院院
    台規字第0940020908號函訂定發布之行政機關因應行政罰法
    施行應注意之法制事項第10點亦規定：「本法施行後，第27
    條第1 項所定行政罰之裁處權因3 年期間而消滅；本法施行
    前，違反行政法上義務之行為應受處罰而未經裁處，於本法
    施行後裁處者，上開第27條第1 項所定裁處權時效之計算，
    應注意依本法第45條第2 項規定辦理」。查道路交通管理處
    罰條例就裁處權時效並無特別規定，是以有關道路交通管理
    處罰條例案件之裁處權時效，悉依行政罰法第45條第2 項之
    規定辦理，而行政罰法業已於95年2 月5 日生效施行，本件
    交通部公路總局臺北區監理所基隆監理站基監字第裁42-A00
    000000號違反道路交通管理事件裁決書裁決日期係於95年9
    月15日，尚在自95年2 月5 日起算3 年之裁處權時效內，是
    以，原處分機關就異議人本件違規事實即非無裁處權，附此
    敘明。
五、綜上所述，異議人本件違規事實明確，且自證人乙○○上開
    所證暨依卷附之掌電字第A6I801144 號通知單上簽收別記載
    「正常」及舉發違反道路交通管理事件通知單上收受通知聯
    者簽章欄記載「已簽收」，異議人亦得知悉本件應到案日期
    為92年6 月20日，而得有於應到案日期前前往指定處所聽候
    裁決並陳述意見，或逕自按罰鍰最低額自行繳納罰鍰之機會
    ，惟其仍逾越應到案日期60日以上，從而，原處分機關依前
    揭道路交通管理處罰條例第53條第1 項、第63條第1 項第3
    款之規定及違反道路交通管理事件統一裁罰基準表，裁處異
    議人罰鍰4,500 元，並予記違規點數3 點，核無不當，本件
    異議為無理由，應予駁回。
六、據上論斷，應依道路交通案件處理辦法第19條，裁定如主文
    。
中　　華　　民　　國　　96　　年　　1 　　月　　24　　日
　　　　　　　　  交通法庭法　官  許辰舟
以上正本證明與原本無異。
如不服本裁定應於裁定送達後5 日內向本院提出抗告狀。
                          書記官  洪忠改
中　　華　　民　　國　　96　　年　　1 　　月　　24　　日
